臺灣高等法院高雄分院民事判決　　　　　 99年度上字第220號
上　訴　人　00000000即.
訴訟代理人　楊桂菁　
被上訴人　　陳俊介　　住屏東縣恆春鎮○○路16之64號
　　　　　　　　　　　現於台灣高雄監獄執行中
上列當事人間請求侵權行為損害賠償事件，上訴人對於民國99年
8 月23日臺灣屏東地方法院98年度重訴字第63號第一審判決提起
上訴，本院於100年1月19日言詞辯論終結，判決如下：
    主  文
原判決關於駁回上訴人後開第二項之訴部分，並訴訟費用（除確
定部分外）之裁判，均廢棄。
被上訴人應再給付上訴人新台幣伍拾萬元，及自民國九十七年十
月三十日起至清償日止，按週年利率百分之五計算之利息。
其餘上訴及假執行之聲請均駁回。
第一（除確定部分外）、二審訴訟費用，由被上訴人負擔十分之
三，餘由上訴人負擔。
    事 實 及 理 由                                                                                                                                                     
一、上訴人經合法通知，未於言詞辯論期日到場，核無民事訴訟
    法第386 條所列各款情形，爰依被上訴人之聲請，由其一造
    辯論而為判決。
二、上訴人起訴主張：被上訴人於民國96年6 月25日下午，在屏
    東縣恆春鎮後壁湖核三廠出水口附近海域，因擔任伊之水上
    摩托車之教練而與伊認識。被上訴人及其友人即訴外人陳得
    升、陳正豐並邀同伊與友人即訴外人楊美霞、高于婷、陳碧
    蓮（即陳容亭）等人，於同日晚間至屏東縣恆春鎮「冠君」
    KTV 唱歌。嗣至翌日（即96年6 月26日）凌晨4 時許，楊美
    霞提議前往白砂灣看星星、日出。詎被上訴人駕駛車牌號碼
    ZZ-6886 號休旅車搭載伊先至南灣海邊停車場後，將伊拉至
    後座欲強吻伊，因伊推開、掙扎並表示要回伊投宿之南灣「
    碧海藍天」飯店，被上訴人乃駕車北行，於同日凌晨5 時16
    分許，逕將伊載往屏東縣恆春鎮○○路47號「御廷汽車旅館
    」，並利用伊精神、體力不濟且驚恐之機會，登記進入該旅
    館502 號房後，將伊強拉硬摟至樓上房間，推伊至床上，並
    強吻伊，且試圖脫去伊之衣服，因伊持續大叫並掙扎拉扯，
    被上訴人乃暫時停止，佯稱要帶伊回去，並趁伊在床邊整理
    衣服之際，又將伊推倒至床上，強壓在伊身上，強行將伊所
    穿之洋裝、內褲脫掉，並即將其性器強行插入伊性器內。之
    後，被上訴人於同日上午6 時21分許退房，駕車搭載伊返回
    「碧海藍天」飯店，隨即離去。嗣經楊美霞等同行友人發覺
    伊有異，向伊詢問後得知上情，於同日下午陪同伊向屏東縣
    警察局恆春分局墾丁派出所報案。伊因遭被上訴人性侵害，
    精神受創嚴重，並因而罹患憂鬱症、自殺未遂，長期接受精
    神科醫師診療，無法讀書，迄至99年5 月始能回復工作。爰
    依侵權行為法律關係，聲明請求被上訴人賠償精神慰撫金新
    台幣（下同）10,000,000元、精神科醫療費2,701 元，合計
    10,002,701元，及自起訴狀繕本送達翌日起至清償日止，按
    週年利率5%計算之利息。
三、被上訴人則以：伊承認違反上訴人意願而與其發生性行為，
    惟上訴人請求之精神慰撫金過高，伊尚需養育3 名子女，無
    力負擔等語，資為抗辯。
四、原審經審理後，判命被上訴人應給付上訴人802,071 元（精
    神慰撫金800,000 元+ 醫療費2,701 元=802,071元），及自
    97年10月30日起至清償日止，按年息5%計算之利息，並駁回
    上訴人其餘請求。上訴人不服，提起上訴，並於本院聲明：
    (一)原判決關於駁回上訴人後開第2 項請求部分及該部分訴訟
    費用之裁判均廢棄；(二)被上訴人應再給付上訴人2,000,000
    元及自97年10月30日起至清償日止，按年息5%計算之利息；
    (三)第一、二審訴訟費用由被上訴人負擔；(四)願供擔保請准宣
    告假執行。被上訴人則於本院聲明：(一)上訴駁回；(二)第二審
    訴訟費用由上訴人負擔。【至原審判決駁回上訴人關於7,20
    0,000 元（10,002,071元-802,071元-2,000,000元=7,200,0
    00元）本息部分之請求，未據上訴人上訴，已告確定。另原
    審判決被上訴人敗訴部分，未據被上訴人上訴，亦告確定】
    。
五、兩造不爭執事項：
  (一)被上訴人於96年6 月25日下午在屏東縣恆春後壁湖核三廠出
    水口附近海域，因擔任上訴人之水上摩托車教練，而與上訴
    人認識。當日晚間至翌日（即96年6 月26日）清晨4 時許，
    被上訴人與其友人即訴外人陳得升、陳正豐，及上訴人及其
    友人即訴外人楊美霞、高于婷、陳碧蓮等人，至屏東縣恆春
    鎮「冠君KTV 」唱歌。嗣被上訴人駕駛車牌號碼ZZ-6886 號
    休旅車搭載上訴人至南灣停車場，並在車內親吻上訴人；於
    同日（96年6 月26日）凌晨5 點16分許搭載上訴人至恆春鎮
    ○○路47號「御廷汽車旅館」，並於該汽車旅館502 號房內
    與上訴人發生性行為。被上訴人係違反上訴人之意願而與之
    發生性行為。
  (二)上訴人於96年6 月26日下午向屏東縣警察局恆春分局墾丁派
    出所報案稱遭被上訴人性侵害。被上訴人所涉妨害性自主案
    件，業經本院以98年度上訴字第1653號判處有期徒刑4 年6
    月，並經最高法院以99年度台上字第2432號駁回被上訴人之
    上訴確定。
  (三)上訴人於本件事發後，支出精神科醫療費2,701元。
六、兩造爭點：
    上訴人請求被上訴人再給付精神慰撫金2,000,000 元，是否
    有理由？
    按不法侵害他人之身體、健康，被害人雖非財產上之損害，
    亦得請求賠償相當之金額，民法第195 條第1 項前段定有明
    文。又慰撫金之核給需斟酌雙方身分、資力與加害程度，以
    定其相當之數額，最高法院51年台上字第223 號判例意旨可
    資參照。本院審酌上訴人初識被上訴人，即遭被上訴人假意
    駕車搭載而藉機侵犯，事發後1 個月內曾服藥自殺，幸經送
    醫急救始倖免於死，嗣並持續接受精神科診療，有診斷證明
    書、醫療費收據附卷可稽（見原審附民字卷第3 頁、原審卷
    第64頁證物袋），心靈受創甚深，及上訴人於本件事發時就
    讀大學二年級，事發後即休學未再復學，另其於事發前之95
    年度有薪資類收入約80,000元，事發後之97、98年度於家族
    經營之公司幫忙處理文書業務，各有約220,000 元、210,00
    0 元之薪資所得，名下無任何財產；又被上訴人係高職畢業
    ，從事水上活動之教練工作，月收入約30,000元，名下無任
    何財產，此各據兩造陳明在卷（本院第42頁背面、第43頁）
    ，並有稅務電子閘門財產所得調件明細表附卷可稽（本院卷
    第34頁證物袋、第35-38 頁）等一切情狀，認上訴人請求被
    上訴人再給付精神慰撫金於500,000 元之範圍內為適當（與
    原審已判決確定給付之金額800,000 元合計為1,300,000 元
    ），逾此金額之請求非屬有據。
七、從而，上訴人本於侵權行為法律關係，請求被上訴人再給付
    2,000,000 元，及自民國97年10月30日（即起訴狀繕本送達
    翌日）起清償日止，按週年利率5%計算之利息，於500,000
    元及自97年10月30日起算之法定遲延利息部分，為有理由，
    應予准許。逾此所為請求，為無理由，應予駁回。又被上訴
    人所受不利益判決之金額500,000 元，未逾民事訴訟法第46
    6 條所定得上訴第三審之下限，本件經本院判決後即告確定
    ，而無宣告假執行之必要，故上訴人假執行之聲請，就上開
    應准許部分，於法不合，應予駁回，就上開不應准許部分，
    已失所依附，亦應駁回。原審就上開應准許部分，為上訴人
    敗訴之判決，容有未洽，上訴意旨求予廢棄改判，為有理由
    ，爰由本院予以廢棄改判如主文第2 項所示。至上開不應准
    許部分，原審為上訴人敗訴之判決，於法並無違誤，上訴意
    旨求予廢棄改判，為無理由，應駁回其上訴。
八、據上論結，本件上訴為一部有理由，一部無理由，依民事訴
    訟法第463 條、第385 條第1 項、第450 條、第449 條第1
    項、第79條，判決如主文。
中    華    民    國   100    年    1     月    31    日
                            民事第三庭
                                審判長法官  張國彬
                                法      官  吳登輝
                                法      官  甯  馨
以上正本證明與原本無異。
本件不得上訴。
中    華    民    國   100    年    1     月    31    日
                                書  記  官  施耀程